臺灣高等法院刑事判決　　　　　　　　　　　　　　九十三年度上易字第二二六號
　　上　訴　人
　　即　被　告　丁○○
右上訴人因侵占等案件，不服臺灣桃園地方法院九十二年度易字第七九七號，中華民
國九十二年十二月十九日第一審判決（起訴案號：臺灣桃園地方法院檢察署九十一年
度偵緝字第八一一號、九十年度偵字第二０七二四號、九十二年度偵字第一八四七號
），提起上訴，本院判決如左：
    主  文
上訴駁回。
    事  實
一、丁○○原受僱於「速利貨運股份有限公司（下稱速利公司）」任送貨員一職，負
    責運送該公司客戶所託運貨物之業務。在職期間，竟基於意圖為自己不法所有之
    概括犯意，先後於如附表所示之日期，利用執行送貨業務之機會而收受持有「速
    利公司」之客戶「三井資訊股份有限公司（下稱三井公司）」委運之如附表所示
    之電腦主機等貨物後，即按次連續將之據為己有（其所侵占各類物品之產品編號
    、品名規格、數量、單價、收運日期暨總金額，胥詳如附表所示）。嗣因「三井
    公司」反應交運之物品迭見缺件，「速利公司」始查知上情。
二、案經「速利公司」之負責人黃瓊健告發由桃園縣政府警察局桃園分局報請台灣桃
    園地方法院檢察署檢察官偵查起訴。
    理  由
一、程序部分：
    本件被告經原審論處業務侵占及竊盜罪刑，被告僅對業務侵占部分提起上訴，竊
    盜部分未上訴，是本院審理範圍以被訴業務侵占部分為限，合先敘明。
二、實體部分：
（一）事實欄一揭載之犯情，業據告發人黃瓊健於偵查及原審調查、審理時，證人即
      「三井公司」管理部主任莊夢華於偵查及原審審理時，「三井公司」貨物中心
      副主任丙○○於原審調查時各證述綦詳，並有勞工保險卡影本一份、「三井公
      司」盤盈虧明細表影本一份、三井資訊物流戊○○影本八紙在卷可憑，稽以被
      告於原審調查、審理時亦自承曾收運「三井公司」委運之如附表所示之電腦主
      機等貨物，惟未按址送達等語，顯見被告因執行送貨業物而持有之如附表所示
      之各類物品係已落入他途，再徵之被告猶曾於九十年七月二十日以空運之方式
      將二件「貨物品稱」為「電腦」且總重達二十公斤之物品寄至其故居馬祖之情
      ，有「立榮航空公司」貨運通知單影本一份及「立榮航空公司台北辦事處」出
      具之發票一份附卷足按，其送往馬祖故居之物品品類恰同於「三井公司」委運
      之物，可見其有逕自處分代運貨品之情事，被告迄今仍未能明確交代貨品下落
      ，應係遭被告據為己有挪移他用，被告確有前陳之侵占犯行，灼然極明。
（二）被告雖辯稱未按址送達之貨品係失竊，至空運往馬祖之「電腦」係「三井公司
      」工程師乙○○託其代寄予客戶甲○○之物，並非「三井公司」委託「速利公
      司」運送之物品云云。惟查：
  １、就如何失竊乙節，被告於原審審理時稱：（那些東西到哪裡去了？）那段期間
      我下貨時門都不關，為了省時間云云（見原審九十二年十二月五日審判筆錄）
      ，言下之意，顯謂各次之失竊悉肇因於為「節省時間」而於下貨之際未關緊鎖
      妥車門致遭竊賊得有可趁之機，此與其於偵查中稱：是被偷了，後來為引誘竊
      賊將車門打開云云（見偵緝字卷第二五頁反面），易言之，即除首次之外，餘
      各次皆係為誘捕竊賊乃故意開啟車門之情，迥不相侔且出入甚鉅，由是已徵所
      謂「失竊」乙說純屬虛妄，不寧唯是，於九十年七月四日即有總值高達六萬六
      千餘元之電腦主機未按址送達，倘係「失竊」，既有此惡例在前，殷鑑不遠，
      爾後自當更加謹慎提防不使覆轍重蹈，俾免受害加劇擴大，豈有一仍舊慣，依
      然我行我素，輕忽怠責至此，屢過屢犯，坐令竊賊如入無人之境而再遭竊數次
      之可能？益徵其辯稱係「失竊」云云，有違常理，顯係圖謀卸責之偽詞，不能
      採信。
  ２、證人乙○○於原審審理時結證稱：甲○○的弟弟周瑞民有跟我買電腦：：：他
      們兄弟在馬祖開網咖，一次跟我購買十幾部桌上型的電腦：：：（這些電腦你
      是用什麼方法送給他們？）第一次買十幾部，螢幕、主機我分開送，螢幕是由
      立榮航空在七月初空運到馬祖總共是十三件，在九十年七月六日晚上我跟丁○○、鄭俊基、莊育龍一起坐台馬輪送過主機過去，總共十二件：：：（提示九
      十年偵字第二○七二四號卷第十二頁背面空運單、發票，這裡面的東西跟你賣
      給甲○○他們兄弟有關嗎？）我沒有印象，不過要是有請他（指被告）託運的
      話，我們會要求他在發票上打上三井公司的統一編號，但我看偵卷所附的這張
      發票並沒有：：：（在丁○○離職前四、五天那期間你有沒有要他幫你空運貨
      品到馬祖給甲○○？）沒有：：：（你們在空運時，航空公司開出的貨運通知
      單，貨物名稱上記載電腦且二件重量二十公斤這會是送什麼東西？）沒有辦法
      判斷，但是如果是我託運的東西有這樣的重量我應該第一次要坐輪船過去我就
      會帶過去了：：：（七月六日以後有沒有再送東西給甲○○？）有，但是一些
      軟體帳號的東西，或者是電腦週邊小零件，體積、重量都不大，所以剛剛提示
      給我二十公斤的電腦貨品我想不起來有這樣子的東西等語，再者，甲○○於原
      審審理時亦結證稱：若採空運方式出貨，「三井公司」會將託運之航班告知並
      通知付款，於九十年七月二十日後該公司並未與之連絡有否收到另筆貨品，且
      於七月上旬電腦組裝完成後，其即無印象曾有再收過「三井公司」所空運重達
      二十公斤之物品等語（以上均見原審九十二年十一月三日審判筆錄），據此，
      亦見被告辯稱空運往馬祖之「電腦」係「三井公司」工程師乙○○託其代寄予
      客戶甲○○之物，並非「三井公司」委託「速利公司」運送之物品云云，同係
      匿責之虛詞，無足採信。
（三）綜上所述，本件事證已明，被告犯行洵堪認定，應依法論科。
三、論罪：
　　被告丁○○將其因執行送貨業務而持有之如附表所示之貨物胥予據為己有部分，
　　係犯刑法第三百三十六條第二項之業務侵占罪。其先後有數次業務侵占犯行，時
　　間緊接，構成要件相同，顯係基於概括犯意反覆為之，應依連續犯之規定以一罪
　　論，並依法加重其刑。
四、維持原判決及駁回原判決之理由：
    原審審理結果，認被告業務侵占部份罪證明確，適用刑法第五十六條、第三百三
　　十六條第二項，罰金罰鍰提高標準條例第一條前段規定，並審酌被告犯罪動機、
　　目的、手段、侵占次數、各侵占財物之種類、價值、犯行所生危害暨犯後態度等
　　情狀，量處有期徒刑拾月，經核認事用法，均無違誤，量刑亦屬妥當。被告上訴
　　意旨仍執陳詞否認犯罪，指摘原判決不當，為無理由，應予駁回。
五、適用法律：
據上論斷，應依刑事訴訟法第三百六十八條，判決如主文。
本案經檢察官呂丁旺到庭執行職務。
中　　　華　　　民　　　國　　九十三　　年　　　三　　　月　　 十二 　　日
                              臺灣高等法院刑事第十庭
                                  審判長法  官  溫　耀　源
                                        法  官  周  政  達
                                        法  官  邱　同　印
右正本證明與原本無異。
不得上訴。
          　　　　　　　　　　　　　　　書記官  莊　昭　樹
中　　　華　　　民　　　國　　九十三　　年　　　三　　　月　　 十二 　　日
附錄：本案論罪科刑法條全文
刑法第三百三十六條
對於公務上或因公益所持有之物，犯前條第一項之罪者，處一年以上七年以下有期徒
刑，得併科五千元以下罰金。
對於業務上所持有之物，犯前條第一項之罪者，處六月以上五年以下有期徒刑，得併
科三千元以下罰金。
前二項之未遂犯罰之。
附表：
┌────┬──────────────────┬──┬───┬────┐
│產品編號│             品 名 規 格            │數量│單  價│收運日期│
├────┼──────────────────┼──┼───┼────┤
│QCR160 6│ACER 525TE/P3700/13.3/64/24/10（電腦│   1│45,570│90,07,04│
│        │主機）                              │    │      │        │
├────┼──────────────────┼──┼───┼────┤
│QHP123 9│HP 7705 PAVILION HOME PC（電腦主機）│   1│21,166│90,07,04│
├────┼──────────────────┼──┼───┼────┤
│MA0265 1│昆盈NET SCROLL+P/S2S4包雙色滾 （滑鼠│  10│   210│90,07,14│
│        │）                                  │    │      │        │
├────┼──────────────────┼──┼───┼────┤
│MA0283 2│昆盈招財鼠PS/2（滑鼠）              │  10│   189│90,07,14│
├────┼──────────────────┼──┼───┼────┤
│MOLE15 3│MONITOR LEMEL IA-502 LCD（液晶顯示器│   1│11,916│90,07,14│
│        │）                                  │    │      │        │
├────┼──────────────────┼──┼───┼────┤
│QCR169 7│ACER V9100 P4-1.4G/128M/40G/52X （電│   2│28,499│90,07,14│
│        │腦主機）                            │    │      │        │
├────┼──────────────────┼──┼───┼────┤
│QCG034 4│華碩F7450/14.1"/64MB/24X/12GB （筆記│   1│82,950│90,07,18│
│        │型電腦）                            │    │      │        │
├────┼──────────────────┼──┼───┼────┤
│QCR172 8│ACER 528TXV/P3800/14.1/128M/DVD （電│   1│56,070│90,07,20│
│        │腦主機）                            │    │      │        │
├────┼──────────────────┼──┼───┼────┤
│QCG071 5│華碩M1380/13.3/64M/24X/20GLAN （筆記│   1│51,450│ 9,07,24│
│        │型電腦）                            │    │      │        │
├────┴──────────────────┴──┴───┴────┤
│                      總金額：三十三萬零一百十元                      │
└───────────────────────────────────┘
